【裁判字號】    98,消債更,1014
【裁判日期】    980831
【裁判案由】    聲請更生程序
【裁判全文】
臺灣高雄地方法院民事裁定          98年度消債更字第1014號
聲  請  人
即  債務人  甲○○
上列當事人因消費者債務清理事件聲請更生，本院裁定如下：
    主  文
聲請人即債務人甲○○自民國九十八年八月三十一日下午四時起
開始更生程序。
命司法事務官進行本件更生程序。
    理  由
一、聲請意旨略以：聲請人即債務人計欠如附表所示台新銀行股
    份有限公司（下稱台新銀行）等債權人計新臺幣（下同）2,
    579,948 元，又聲請人每月收入在扣除生活必要費用及與配
    偶共同扶養2 子後，就前開債務實有不能清償之虞，乃於民
    國97年4 月30日向最大債權銀行台新銀行申請協商還款，該
    行提出還款條件為180 期，月付13,000元之月付金，而以聲
    請人當時月薪為28,000元，已不足支付生活費及扶養費，遑
    論現在薪水僅約25,000元，台新銀行嗣以無法負擔任何還款
    條件為由，通知不協商不成立，聲請人在債務不堪負荷情況
    下，爰依法請求准予裁定開始更生等語。
二、按債務人不能清償債務或有不能清償之虞者，得依本條例所
    定更生程序，清理其債務；債務人無擔保或無優先權之債務
    總額未逾1,200 萬元者，於法院裁定開始清算程序或宣告破
    產前，得向法院聲請更生；法院開始更生程序之裁定，應載
    明其年、月、日、時，並即時發生效力；法院裁定開始更生
    或清算程序後，得命司法事務官進行更生或清算程序，必要
    時得選任律師、會計師或其他適當之自然人或法人一人為監
    督人或管理人，消費者債務清理條例第3 條、第42條第1 項
    、第45條第1 項、第16條第1 項分別定有明文。
三、經查：
  (一)聲請人非從事營業活動之人，所積欠上開債務未逾1,200 萬
    元，就其主張有上開債務未償及與最大債權銀行台新銀行協
    商不成立之事實，已提出財產收入狀況說明書、債權人清冊
    、全戶戶籍謄本、財團法人金融聯合徵信中心當事人查詢個
    人資料（信用報告）回覆書、財產歸屬資料清單、95年至96
    年度綜合所得稅各類所得資料清單、在職證明書、存摺明細
    、勞工保險被保險人投保資料表、前置協商申請書、前置協
    商不成立通知書等為證（見本院卷第8 頁至第19頁、第32頁
    、第35頁至第39頁、第31頁），經核大致相符，堪信為真。
  (二)又聲請人陳稱97年協商時之薪資為28,000元，現已減為25,0
    00元，固提出自96年11月至97年10月之薪資給付證明為證（
    見本院卷第33頁），惟查上開薪資給付證明所載聲請人於96
    年11月至97年4 月間之薪水為23,000至25,000元，核於聲請
    人於97年4 月間向台新銀行申請前置協商時之前置協商收入
    切結書所載收入28,000元相齟齬，亦與勞工保險被保險人投
    保資料表所載之投保薪資為28,800元相異，故聲請人主張現
    每月薪資僅有25,000元，尚難遽信為真實，本院認聲請人每
    月至少仍應有28,000元之收入，始較符真實。
  (三)再聲請人固提出於本件聲請前2 年內之支出發票、醫藥、學
    費等收據，惟尚無法提出全部基本生活開銷之憑證，無從認
    定其每月之實際開銷金額；然聲請人既已負巨額負債，其生
    活標準應予以壓縮至最低標準，始符公允。而聲請人居住於
    高雄市，依高雄市98年度最低生活費每人每月11,309元計算
    ，從而，於計算聲請人之每月基本生活費用即應以上開11,3
    09元為宜。另聲請人主張每月須扶養2 子，已提出上開戶籍
    謄本及子女之財產歸屬資料清單、綜合所得稅各類所得資料
    清單為證，堪信為真。又其子女亦居住於高雄市，故其扶養
    費亦應以上開最低生活費11,309元計算，並因子女之扶養義
    務人為2 人（含聲請人配偶），故其應支付之扶養費應為11
    ,309 元 （計算式＝11,309元×2 ÷2  ）始屬合理。
  (四)而以聲請人每月收入約為28,000元，扣除上開生活費及扶養
    費之支出後，僅餘5,382 元，惟聲請人之債務卻高達2,579,
    948 元，是聲請人陳明經濟陷入困境，無法清償債務，堪信
    為真。繼以聲請人前以書面向最大債權金融機構台新銀行請
    求共同協商債務清償方案，已因協商不成立，有前開前置協
    商不成立通知書1 份可證，從而，聲請人既積欠如附表之債
    務，並因與金融機構協商不成立，復無足供清償債務之收入
    及資產，其主張有不能清償債務之情事，應法聲請更生，自
    屬有據。
四、綜上所述，本件聲請人有無法清償如附表所示未逾1,200 萬
    元債務之情事，且其未經法院裁定開始清算程序或宣告破產
    ，業經本院查明在案，有查詢表、前案紀錄表各1 份附卷可
    按，是聲請人聲請更生，並無不合，應予准許，爰裁定如主
    文第一項所示。並依上開規定命司法事務官進行本件更生程
    序，爰裁定如主文第二項所示。
五、依消費者債務清理條例第11條第1 項、第45條第1 項、第16
    條第1 項，裁定如主文。
中    華    民    國    98    年    8     月    31    日
                  民事第四庭  法    官  楊淑珍
上為正本係照原本作成
本件不得抗告
本裁定已於民國98年8月31日下午4時公告。
中    華    民    國    98    年    8     月    31    日
                              書記官  吳良美
附表：債權人清冊
┌──┬────────────┬────────┬────────────┐
│編號│債權人                  │金額（新臺幣）  │  種        類          │
├──┼────────────┼────────┼────────────┤
│一  │國泰世華銀行            │  92,230元      │信用卡債權              │
├──┼────────────┼────────┼────────────┤
│二  │荷商荷蘭銀行            │  85,798元      │信用卡債權              │
├──┼────────────┼────────┼────────────┤
│三  │渣打國際商業銀行        │ 103,517元      │信用卡債權              │
├──┼────────────┼────────┼────────────┤
│四  │香港上海乙○銀行        │ 107,720元      │信用卡債權              │
├──┼────────────┼────────┼────────────┤
│五  │聯邦商業銀行            │ 178,380元      │信用貸款、信用卡債權    │
├──┼────────────┼────────┼────────────┤
│六  │乙○（原中華）銀行      │ 348,445元      │信用貸款、信用卡債權    │
├──┼────────────┼────────┼────────────┤
│七  │遠東銀行                │ 137,239元      │信用卡債權              │
├──┼────────────┼────────┼────────────┤
│八  │元大商業銀行            │ 124,437元      │信用卡債權              │
├──┼────────────┼────────┼────────────┤
│九  │萬泰商業銀行            │ 316,000元      │信用貸款                │
├──┼────────────┼────────┼────────────┤
│十  │台新銀行                │ 494,366元      │信用貸款                │
├──┼────────────┼────────┼────────────┤
│十一│大眾銀行                │ 107,000元      │信用貸款                │
├──┼────────────┼────────┼────────────┤
│十二│中國信託商業銀行        │ 312,662元      │信用貸款、信用卡債權    │
├──┼────────────┼────────┼────────────┤
│十三│永豐信用卡（股）公司    │ 123,473元      │信用卡債權              │
├──┼────────────┼────────┼────────────┤
│十四│永邦信用卡公司          │  48,681元      │信用卡債權              │
└──┴────────────┴────────┴────────────┘


司法院資訊處製作；財團法人民間司法改革基金會備份。
